臺灣高等法院刑事裁定
110年度抗字第528號
抗  告  人  
即  受刑人  林永青




上列抗告人即受刑人因聲明異議案件，不服臺灣宜蘭地方法院中
華民國110年2月20日裁定（110年度聲字第104號），提起抗告，
本院裁定如下：
    主  文
抗告駁回。                                              
    理  由
一、原裁定意旨略以：抗告人即受刑人林永青（下稱抗告人）前
    不服臺灣宜蘭地方檢察署（下稱宜蘭地檢）檢察官撤銷其假
    釋而執行殘刑之指揮，就宜蘭地檢檢察官109年執更緝字第3
    0號執行指揮書聲明異議，經原審法院以109年度聲字第735 
    號裁定撤銷該執行指揮書確定在案。嗣法務部依司法院釋字
    第796號解釋意旨，重新審酌抗告人具體情況後，認應維持
    原撤銷假釋之處分，有法務部民國110年1月14日法矯字第10
    903019810號函附卷可考，宜蘭地檢檢察官因而另為109年執
    更緝字第30號之2執行指揮書，命抗告人應執行殘刑5年1日
    部分，自無違反前案裁定效力問題。至聲明異議意旨另謂：
    法務部於前案裁定確定後，仍以抗告人假釋期間再犯酒駕、
    毒品各1件，未依規定報到1次，假釋期滿後犯酒駕、毒品各
    1 件，有反覆實施相同或相類似犯罪之具體情狀為考量，認
    應維持撤銷假釋必要之處分，乃推翻前案裁定意旨，且有不
    公平及違法之處云云，惟依現行監獄行刑法規定，自109年7
     月15日起，抗告人不服撤銷假釋之處分，應循行政爭訟途
    徑予以救濟，抗告人遽依刑事訴訟法規定向原審法院聲明異
    議，於法不合，而駁回抗告人之聲明異議等語。
二、抗告意旨略以：原審法院109年度聲字第735號裁定秉持司法
    院釋字第796號解釋意旨具合法效力，為維持法之安定性，
    應採較有利於抗告人之裁定，爰請求撤銷原裁定，另為適當
    裁定云云。
三、經查：
(一)按假釋制度之目的在使受徒刑執行而有悛悔實據並符合法定
    要件者，得停止徒刑之執行，以促使受刑人積極復歸社會。
    而假釋處分經主管機關作成後，受假釋人因此停止徒刑之執
    行而出獄，如復予以撤銷，再執行殘刑，非特直接涉及受假
    釋人之人身自由限制，對其復歸社會後而享有之各種權益，
    亦生重大影響。故假釋之撤銷屬刑事裁判執行之一環，為廣
    義之司法行政處分，因此，受假釋人對於檢察官所指揮執行
    撤銷假釋之原因事實，如有不服，得依刑事訴訟法第484條
    之規定，向當初諭知該刑事裁判之法院聲明異議，以求救濟
    ，此固據司法院釋字第681號解釋揭示在案。惟監獄行刑法
    業於108年12月17日修正、109年1月15日經總統華總一義字
    第10900004131號令修正公布全文156條，並自公布日後6個
    月即109年7月15日施行。該法第153條第3項規定「本法中華
    民國108年12月17日修正之條文施行前，因撤銷假釋得聲明
    異議之案件，得於修正施行日之次日起算30日內，依本法規
    定向管轄地方法院行政訴訟庭提起訴訟」，是此類因撤銷假
    釋得聲明異議案件，於監獄行刑法修正施行後，應循上開行
    政爭訟途徑尋求救濟（最高法院109年度台抗字第1826號、
    第1674號裁定意旨參照）。法務部撤銷抗告人之假釋後，監
    獄行刑法業經修正，固屬監獄行刑法修正前，因撤銷假釋得
    聲明異議案件，惟揆諸前揭說明，抗告人於該法施行後，就
    撤銷假釋不服，本應循行政爭訟途徑尋求救濟，方為適法。
    抗告人逕向無審判權之原審法院聲明異議，自有不當。原審
    以無審判權為由駁回其聲明，未為實體之裁定，於法自無不
    合。
(二)又法務部撤銷抗告人之假釋及檢察官執行指揮書，均未就抗
    告人之救濟期間為告知，依行政程序法第98條第3項規定：
    「處分機關未告知救濟期間或告知錯誤未為更正，致相對人
    或利害關係人遲誤者，如自處分書送達後1年內聲明不服時
    ，視為於法定期間內所為」，應不影響抗告人循行政爭訟途
    徑救濟，併予敘明。
(三)綜上所述，抗告意旨徒憑己見，指摘原裁定不當，為無理由
    ，應予駁回。
四、據上論斷，應依刑事訴訟法第412 條，裁定如主文。
中　　華　　民　　國　　110 　年　　3 　　月　　31　　日
              　　刑事第十八庭  審判長法　官  何俏美
                                      法　官  黃紹紘
                                      法　官  陳海寧
以上正本證明與原本無異。      
如不服本裁定，應於收受送達後5日內向本院提出再抗告狀。
                                      書記官  謝文傑
中　　華　　民　　國　　110 　年　　3 　　月　　31　　日